【裁判字號】    89,易,1710
【裁判日期】    890904
【裁判案由】    竊盜
【裁判全文】
臺灣臺南地方法院刑事判決                        八十九年度易字第一七一號
    公  訴  人  台灣台南地方法院檢察署檢察官
    被      告  乙○○
    選任辯護人  楊清安律師
                蔡進欽律師
                蔡弘琳律師
右列被告因竊盜案件，經檢察官提起公訴（八十九年度偵字第二九四五號），本院判
決如左：
    主  文
乙○○意圖為自己不法之所有，以詐術使人將本人之物交付未遂，處有期徒刑陸月，
緩刑參年。
    事  實
一、乙○○知悉台南縣山上鄉明和村北勢洲五十八之二號戊○○、丙○○夫妻經營之
    東日興實業有限公司（下稱東日興公司）因經營不善，負債倒閉，該處廠房平日
    無人看管，其內尚有一些剩餘之機具有財產價值，而戊○○與其又有債務糾紛，
    乙○○見有機可乘，竟意圖為自己不法之所有，於民國八十八年八月十二日十三
    時許，帶領不知情之甲○○至東日興公司，向甲○○偽稱東日興公司係其舅舅開
    設的，委託乙○○出售天車，先請甲○○估價該公司內之八台天車，使甲○○陷
    於錯誤，估價該八台天車為新台幣（下同）五萬元，乙○○即與甲○○達成合意
    ，簽訂買賣契約，將該天車出售與甲○○，甲○○旋於次日上午派吊車及工人至
    前址拆卸天車，同日十時四十分許，甲○○正在拆卸時，適為丙○○返回公司當
    場發現報警處理，乙○○盜賣天車始未得手，而甲○○乃未依約給付價金五萬元
    與乙○○。
二、案經東日興公司負責人丙○○訴由台南縣警察局新化局報請台灣台南地方法院檢
    察署檢察官偵查起訴。
    理  由
一、訊據被告乙○○雖供承確有私自轉賣天車給甲○○之事實不諱，惟矢口否認有竊
    盜、詐欺故意，辯稱：因為丙○○之夫戊○○為載運土方，而透過案外人丁○○
    僱用伊的大貨車及其他貨車，梁某承諾付與貨車司機之土方差價及紅單罰款，尚
    積欠三萬餘元未償，伊找丁○○追討時，張某要求伊自行向戊○○求償；又證人
    甲○○已證稱當時曾表示要一併購買其他物品，惟伊回應僅能處理天車，足認伊
    只是基於向戊○○求償欠款的想法，並無竊取該工廠內物品之犯意云云。經查，
    被告聲稱戊○○欠其債務等情，業據戊○○到庭證稱「丁○○請款時都已付清未
    欠款」等語，而被告雖稱：是戊○○委託案外人丁○○僱車載運土石，丁○○僱
    用他的車，但丁○○向他說是戊○○未支付車資，所以丁○○才無法付錢給他，
    他向丁○○要錢，丁○○叫他去找戊○○要云云。而證人丁○○於偵查中結證稱
    「他確有替戊○○僱車，也有叫被告的車，但戊○○除少數罰單的錢外，其餘的
    車資都已付清，他也將車資都付清給被告，並沒有叫被告去找戊○○要錢」；本
    院審理中復到庭證稱「戊○○是委託我載貨，車輛都是由我來找，錢是由戊○○
    付給我我再付給司機，原來的運費已經付清，但是戊○○有答應要付給司機要加
    價，這部分都還未付清，另外超載罰款部分戊○○答應要付也還未付」、「本來
    是有替司機請款但是戊○○他們都不理我，我就轉告司機自己去找戊○○處理」
    等語。證人所言固可證明被告與戊○○、丁○○間確有債務糾葛，但縱然如此，
    亦應循正常途逕解決債務糾紛，豈能任意在他人不知情況下盜取他人財物自行抵
    償，且所盜取的又非是債務當事人之財物！更查被告供承「戊○○僅欠他三萬四
    千元左右」，則被告竟將價值五萬元之天車出售與甲○○，顯然高出其債權額甚
    多，亦不合理。另證人甲○○復結證稱「他直接去找我說要賣機器給我，我到現
    場就看到只有天車比較有價值，我問被告是何東西要賣我，被告就說天車要賣我
    ，他說現場的東西都是他舅舅的，現場就簽約另外約時間來搬」等語，從證人所
    言可知乃因現場只有天車有價值，而非被告只欲盜賣天車與證人。且被告若無不
    法所有意圖何以又欺騙證人說天車是伊舅舅的？此外，本案復經丙○○指證綦詳
    ，並有現場照片多幀、台灣省政府建設廳動產擔保交易（動產抵押）登記證明書
    及買賣契約書乙紙在卷可稽。被告所辯無非卸責之詞，不足採信。事證已臻明確
    ，被告犯行堪以認定，應依法論科。
二、核被告所為，係犯刑法第三百二十條第三項、第一項竊盜未遂罪，第三百三十九
    條第三項、第一項之詐欺未遂罪。又被告所犯上開二罪間，有方法、結果之牽連
    關係，應從一重依詐欺未遂罪處斷。而公訴意旨雖漏未於證據並所犯法條欄中論
    述被告所犯詐欺未遂部分，但事實欄中已經述明詐欺事實，同時被告所犯上開二
    罪既屬牽連犯關係，為裁判上一罪，自亦為起訴效力所及，本院自得加以審酌，
    併予敘明。爰審酌被告之品行、犯罪動機、目的、手段、所生危害及犯罪後之態
    度等一狀，量處如主文所示之刑，以資懲儆。末查，被告前未曾受有期徒刑以上
    刑之宣告，有台灣高等法院被告全國前案紀錄表、台灣台南地方法院檢察署刑案
    資料查註紀錄表各乙紙在卷可稽。經此教訓應知警惕，信無再犯之虞。本院因認
    對被告所處之刑，以暫不執行為適當，爰併宣告緩刑三年，以啟自新。
三、據上論斷，應依刑事訴訟法第二百九十九條第一項前段，刑法第三百二十條第一
    項、第三項、第三百三十九條第一項、第三項、第五十五條、第七十四條第一款
    ，罰金罰鍰提高標準條例第一條前段，判決如主文。
本案經檢察官柯怡伶到庭執行職務。
中    華    民    國      八十九    年      九      月        四        日
                                      臺灣臺南地方法院刑事第一庭
                                          法  官  彭  喜  有
右正本證明與原本無異
如不服本判決，應於送達後十日內，向本院提出上訴狀。
                                          書記官   楊  育  民
中    華    民    國      八十九    年      九      月        四        日
附錄本案論罪科刑法條全文
刑法第三百二十條第一項、第三項：
  意圖為自己或第三人不法之所有，而竊取他人之動產者為竊盜罪，處五年以下有期
  徒刑、拘役或五百以下罰金。
  前二項之未遂犯罰之。
刑法第三百三十九條第一項、第三項：
  意圖為自己或第三人不法之所有，以詐術使人將本人或第三人之物交付者，處五年
  以下有期徒刑、拘役或科或併科一千元以下罰金。
  前二項之未遂犯罰之。


司法院資訊處製作；財團法人民間司法改革基金會備份。
